Inventaris van plattegronden en kaarten door of naar Jacob van Deventer
Nationaal Archief, Den Haag
- Atlas des villes de la Belgique au XVIe siècle. Plans du Géographe Jacques de Deventer exécuté sur les ordres de Charles-Quint et de Philippe II, reproduits en fac-simile chromographique par l' Institut National de Géographie à Bruxelles. Publication commencée par feu Ch. Ruelens, Conservateur des
  geteekende minuten of origineelen bekend zijn. Na het overlijden van Ruelens is blijkens de mededeeling op den omslag van de zestiende aflevering dit plan in zooverre gewijzigd, dat alsnog opgenomen zijn de plattegronden van de bovengenoemde oorspronkelijk uitgesloten in België en Frankrijk gelegen steden behalve Middelburg in Vlaanderen, en van de thans tot Nederland behoorende steden Fauquemont (Valkenburg), Montfort, Ruremonde (Roermond) en Venloo (Venlo), waartegenover van de oorspronkelijk beloofde plattegronden van Amiens, Huy, Liège, Namur en Nivelles niet verder wordt gerept.
  - In den atlas bevinden zich nog een levensbericht van Van Deventer door Ruelens, een van Ruelens door Ouverleaux en een "Postface" door denzelfde.
  - Elke plattegrond is vergezeld van eene ongekleurde, van namen voorziene schetsteekening en van eene toelichting. Die van Fauquemont is van de hand van Eugène Poswick, die van Montfort en Venloo van die van Henri Obreen en die van Ruremonde van die van Ad. Delvigne. Alleen de plattegrond der eerste stad is gereproduceerd naar de minuut, berustende in de Rijksarchiefbewaarplaats in Limburg, die der andere naar de in den atlas in de Koninklijke Bibliotheek te Madrid voorhanden origineelen.
- Atlas des villes de la Belgique au XVIe siècle, in nr. 18 vermeld. Hierbij een prospectus van 1924., 19-19B
  Deze omslagen verdienen bewaard te worden, omdat daaruit de verandering in het plan der uitgave, in de noot tot no. 18 uiteengezet, blijkt.
  - Gent t/m Lens, 19
  - Lens t/m Tournai, 19A
  - Tournai t/m Yvois, 19B
- Afdrukken van de kaarten van Nederlandse provinciën, geteekend door Jacob van Deventer, oorspronkelijk gedrukt door M. Tramezini te Venetië, zijnde kaarten 55-59 van de Remarkable maps of the XVth, XVIth and XVIIth centuries, reproduced in their original size, verschenen 1894-1897 bij Frederik Muller te Amsterdam., 20
  De kaarten voeren de volgende titels: Hollandiae Batavorum veteris insulae et locorum adiacentium exacta descriptio.
- Kaart, geteekend door Jacob Deventer en getiteld: "Zelandicarum insularum exactissima et nova descriptio", bewerkt door Johan Bussemecher, met Duitschen tekst aan de achterzijde., (c. 1550); 22; 1 stuk
  Van de firma Burgersdijk en Niermans, te Leiden.
  Ingevoegd onder no. 22 van de verzameling kaarten van Jacob van Deventer, beschreven in Verslagen omtrent 's Rijks oude archieven 1924, dl. I.
- Afdruk van eene kaart, getiteld "Frisiae antiquissimae trans Rhenum provinciae et adiacentium regionum nova et exacta descriptio", geteekend door Jacob van Deventer, oorspronkelijk gedrukt door M. Tramezini te Venetië, verschenen bij Van Gorcum en Co., te Assen, 1928; 23; 1 stuk
  (omvat ook de provincie Utrecht); Frisiae antiquissimae trans Rhenum provinciae et adiacentium regionum nova et exacta descriptio (omvat de provincies Friesland, Groningen, Drente en Overijsel); Gelriae, Cliviae, Iuliae nec non aliarum regionum adiacentium nova descriptio; Brabantiae Belgarum provinciae recens exactaque descriptio en Flandiae recens exactaque descriptio.
  - Jacob van Deventer heeft ook eene kaart van Zeeland geteekend, getiteld: Zelandicarum insularum exactissima et nova descriptio (zie Zelandia illustrata I, blz. 20 en vgl., Archief van het Zeeuwsch Genootschap 1909, blz. 160, 161)
  Aan den heer W. Nijhoff dank ik de aanwijzing, dat zich in Münsters Cosmographia van 1550 twee kaarten bevinden, die ongetwijfeld op teekeningen van Jacob van Deventer teruggaan. Onder de eene (blz. 752), welke dezelfde landstreek weergeeft als de bovengenoemde kaart van Friesland, staat uitdrukkelijk Iacobus Daventriensis; bij de andere, die Holland in denzelfden omvang als de kaart bij Tramezini voorstelt, ontbreekt zulk eene aanwijzing. Beide kaarten vertoonen aanmerkelijke afwijkingen van die, welke in de Venetiaansche uitgave opgenomen zijn; de laatste zijn veel uitvoeriger en subtieler. Toch wijst de gelijke omvang van de afgebeelde landstreken in het werk van Münster en in dat van Tramezini op het bestaan van gemeenschappelijke grondteekeningen, nl. de minuten, die Jacob van Deventer in portefeuille had.
  Van de firma Van Gorcum en Co., te Assen.
  Ingevoegd onder no. 23 in de verzameling kaarten van Jacob van Deventer, beschreven in Verslagen omtrent 's Rijks oude archieven 1924, dl. I.
- 'De kaarten van de Nederlandsche Provinciën in de zestiende eeuw' door Jacob van Deventer; afgebeeld op ware grootte in lichtdruk met een inleiding van B. van 't Hoff. Uitgegeven in 1941 door Martinus Nijhoff te 's-Gravenhage., ---; 1 portefeuille
  Bevat een inleiding en 18 bladen (Brabant en Limburg in 4 bladen, Holland met Utrecht in 4 bladen, Gelderland met Utrecht en Overijssel in 4 bladen, Friesland met Groningen, Drenthe en Overijssel in 4 bladen en Zeeland in 2 bladen).
  Deze losbladige facsimile-uitgave is aan te vragen via de bibliotheek van het Nationaal Archief.